臺灣臺中地方法院刑事判決　　　　　　　95年度訴字第3188號
公　訴　人　臺灣臺中地方法院檢察署檢察官
被　　　告　乙○○
指定辯護人　本院公設辯護人丁○○
上列被告因違反毒品危害防制條例案件，經檢察官提起公訴（94
年度偵字第19677號），本院判決如下：
    主    文
乙○○連續販賣第一級毒品，處有期徒刑玖年陸月，褫奪公權伍
年，供販賣第一級毒品所用之行動電話（原插置使用門號000
0000000號SIM卡）壹支及販賣第一級毒品所得財物新臺
幣伍仟元均沒收；行動電話壹支（原插置使用門號000000
0000號SIM卡），如全部或一部不能沒收時，追徵其價額；
販賣第一級毒品所得財物新臺幣伍仟元，如全部或一部不能沒收
時，以其財產抵償之。
    犯罪事實
一、乙○○（綽號阿文、黑仔）明知海洛因為毒品危害防制條例
    第2條第1項第1款所定之第一級毒品，詎於不詳時間地點，
    向姓名年籍不詳、綽號「阿榮」之成年男子購入不詳數量之
    第一級毒品海洛因供己施用，嗣自民國94年7月間某日起至
    94年8月間某日止，乙○○竟意圖營利而基於販賣毒品第一
    級毒品海洛因之概括犯意，並以其所有之門號0000000000號
    行動電話作為聯絡交易第一級毒品海洛因之時間、地點及數
    量之工具，而於如附表所示之時、地，分別販賣第一級毒品
    海洛因予丙○○、甲○○、戊○○等人共6次，共計得款新
    臺幣（下同）5,000元。嗣於94年8月22日下午3時許，為警
    在設於臺中市○區○○街396號之「富苑汽車旅館」第201號
    房內查獲，並扣得其所有供販賣第一級毒品海洛因所用之電
    子磅秤1臺、包裝袋2包、葡萄糖粉3包（驗餘淨重7.13公克
    、空包裝重0.91公克）、行動電話（含原插置使用之門號
    000000 0000號SIM卡，嗣經另案發還予乙○○）1支、藥杓1
    支、第一級毒品海洛因3包（驗餘淨重2.77公克、空包裝重
    0.68公克），另扣得供乙○○施用毒品所用之第二級毒品甲
    基安非他命含袋重3公克（與本案無關）。甲○○、丙○○
    、戊○○等人因不知乙○○已遭警查獲，且於遇警查緝之際
    ，因情急而跳樓受傷，猶於乙○○經警送醫診治時，陸續撥
    打上開門號0000000000號行動電話表示欲再度購買毒品，經
    警佯裝為乙○○接聽後，與其等相約在「富苑汽車旅館」第
    201號房內交易毒品，其等不疑有異，陸續依約前往，為警
    當場查獲，始查悉其等向乙○○價購毒品之情。
二、案經臺中市警察局第六分局報請臺灣臺中地方法院檢察署檢
    察官偵查起訴。
    理    由
壹、程序方面
一、證人甲○○、戊○○於警詢中之供述：
 1、按被告以外之人（包括證人、鑑定人、告訴人、被害人及共
    同被告等）於檢察事務官、司法警察官或司法警察調查中所
    為之陳述，與審判中不符時，其先前之陳述具有較可信之特
    別情況，且為證明犯罪事實存否所必要者，得為證據，刑事
    訴訟法第159條之2定有明文。所謂「前後陳述不符」之要件
    ，應就前後階段之陳述進行整體判斷，以決定其間是否具有
    實質性差異，惟無須針對全部陳述作比較，陳述之一部分有
    不符，亦屬之。而所謂「較可信之特別情況」之情形，亦應
    就前後陳述時之各種外部情況進行比較，以資決定何者外部
    情況具有可信性。若陳述係在特別可信之情況下所為，則虛
    偽陳述之危險性即不高，雖係審判外陳述，或未經被告反對
    詰問，仍得承認其有證據能力【所稱「外部情況」之認定，
    例如(1)時間之間隔：陳述人先前陳述是在記憶猶新的情況下
    直接作成，一般與事實較相近，事後即可能因記憶減弱或變
    化，致有不清晰或陳述不符之現象發生；(2)有意識的迴避：
    由於先前陳述時被告未在場，是陳述人直接面對詢問警員所
    為陳述較為坦然；事後可能因陳述人對被告有所顧忌或同情
    ，因而在被告面前較不願陳述不利被告之事實；(3)受外力干
    擾：陳述人單獨面對檢察事務官或司法警察（官）所為之陳
    述，程度上較少會受到強暴、脅迫、詐欺、利誘或收買等外
    力之影響，其陳述較趨於真實。若被告在庭或有其他成員參
    與旁聽時，陳述人可能會本能的作出迴避對被告不利之證述
    ，或因不想生事乃虛構事實而為陳述；(4)事後串謀：目擊證
    人對警察描述所目睹情形，因較無時間或動機去編造事實，
    客觀上亦較難認與被告間有勾串情事，其陳述具有較可信性
    。但事後因特殊關係，雙方可能因串謀而統一口徑；或事後
    情況變化，兩者從原先敵對關係變成現在友好關係等情形，
    其陳述即易偏離事實而較不可信等】。
 2、證人甲○○、戊○○於本院審理中翻異前詞，所為證述內容
    與警訊所述不同，經查：證人甲○○、戊○○於警訊時之證
    述，依其記載內容，係採取一問一答方式，為公訴人、被告
    乙○○及指定辯護人所是認，並經證人即本案承辦警員張崇
    錦於本院審理中到庭證述綦詳，復有證人甲○○、戊○○之
    警訊筆錄在卷可查，且上開證人甲○○、戊○○於警訊時之
    供述較接近案發時點，記憶應較為清晰，憑信性甚高，而當
    時未直接面對被告乙○○，其等當時心理較為篤定，壓力較
    小，較有可能據實陳述，況觀以上開證人甲○○於警訊、偵
    查，及證人戊○○於警訊所為證述之內容，其等對曾前往「
    富苑汽車旅館」向人購買毒品之基本事實之證述始終一致。
    而證人甲○○雖曾於偵查中向檢察官陳明其之警訊內容係按
    警察指示唸得云云，惟其嗣即更正陳述表示其於警訊中所述
    均實在等語（見偵卷第51頁、第52頁），且其嗣於後續之偵
    訊及本院審理時亦未再向檢察官及本院表示其之警訊內容係
    遭受不正方法訊問或非出於其自由意志而為供述；另證人戊○○於本院審理中亦未對本院表示其之警訊內容係遭受不正
    方法訊問或非出於其自由意志而為供述。並佐以證人甲○○
    於偵訊中證稱其於警訊中所述均實在等語，及其嗣於本院審
    理中亦證稱其於偵訊中所述均實在等語；另證人戊○○於本
    院審理中亦證稱其於警訊中所述毒品交易經過均實在等語。
    益徵其等上開於警訊時之陳述應具有任意性。再者，證人甲○○於偵訊中仍就「其曾向被告乙○○購買第一級毒品海洛
    因」等事實證稱不移，繼於本院審理中亦就「其曾至富苑汽
    車旅館購買毒品」之事實證述不變；而證人戊○○於本院審
    理中亦對於「其曾於如附表編號5所示之時、地，向綽號黑
    仔之人購買第一級毒品海洛因」等事實證述同一，足認其等
    於警訊中證述與被告乙○○間曾有第一級毒品海洛因交易之
    情節應非子虛，益見其等嗣後均改稱「未曾向被告乙○○購
    買第一級毒品海洛因」云云，顯係經權衡輕重，為袒護被告
    乙○○或恐被告乙○○對其等不利等因素而所為之託詞，信
    憑性甚低，故本院認證人甲○○、戊○○於警訊中之陳述，
    基於發見真實之需求，且為證明犯罪事實之存否為有必要，
    本院斟酌上開供述證據之取得過程並無瑕疵，且與本案待證
    事實間具有相當之關聯性，以之為本案證據尚無不當，是揆
    諸前揭說明，上開證人甲○○、戊○○於警訊之陳述，本院
    認符合刑事訴訟法第159條之2之情形而有證據能力。
二、證人甲○○於偵查中及證人丙○○於警訊、偵查中之證述：
 1、按被告以外之人於偵查中向檢察官所為陳述，除顯有不可信
    之情況者外，得為證據，刑事訴訟法第159條之1第2項定有
    明文。偵查中對被告以外之人（包括證人、鑑定人、告訴人
    、被害人及共同被告等）所為之偵查筆錄，或被告以外之人
    向檢察官所提之書面陳述，性質上均屬傳聞證據。惟現階段
    刑事訴訟法規定檢察官代表國家偵查犯罪、實施公訴，依法
    其有訊問被告、證人及鑑定人之權，證人、鑑定人且須具結
    ，而實務運作時，檢察官偵查中向被告以外之人所取得之陳
    述，原則上均能遵守法律規定，不致違法取供，其可信度極
    高，故被告以外之人前於偵查中已具結而為證述，除反對該
    項供述得具有證據能力之一方，已釋明顯有不可信之情況外
    ，不宜以該證人未能於審判中接受他造之反對詰問為由，即
    遽指該證人於偵查中之陳述不具證據能力。而查，證人甲○○、徐仕緯於檢察官偵查中所為之陳述（證人甲○○部分係
    95年3月6日之證述），就向被告乙○○購買第一級毒品海洛
    因之情形及過程均結證明確（見偵卷第42頁至第45頁、第51
    頁至第53頁、第69頁），其等證詞之憑信性已獲擔保，且證
    人甲○○、徐仕緯均未表示曾受不法取供之情形，並被告乙○○及指定辯護人於本院審理中亦未為反對該項證述得具有
    證據能力之陳述，更未釋明證人甲○○、徐仕緯上開證述有
    何顯不可信之情況，依前開說明，證人甲○○、徐仕緯上開
    於偵查中之證言具有證據能力。
 2、再按被告以外之人於審判中，因所在不明而無法傳喚或傳喚
    不到者，其於檢察事務官、司法警察官或司法警察調查中所
    為之陳述，經證明具有可信之特別情況，且為證明犯罪事實
    之存否所必要者，得為證據。刑事訴訟法第159條之3第3款
    定有明文。而本件證人丙○○於本院審理中經合法傳喚、拘
    提均未到庭，有送達證書、臺灣臺東地方法院檢察署囑託拘
    提回函等在卷可查，足認證人丙○○之所在不明，且被告乙○○、指定辯護人復未舉出其他足以傳喚證人丙○○到庭之
    處所，乃證人丙○○既因所在不明無法傳喚或傳喚不到，而
    本院參酌證人丙○○於警訊中所述內容，與其前揭於偵訊中
    所述內容同一，而其上開於偵查中所為證述內容既有證據能
    力，有如前述，其所為同一內容且為證明犯罪事實之存否所
    必要之警訊證詞，依上開規定，自應認有證據能力。
 3、至指定辯護人爭執證人丙○○於警訊中之指認過程有瑕疵，
    認不具證據能力，惟查：(1)按刑事實務上之對人指認，乃犯
    罪後，經由被害人、共犯或目擊之第三人，指證並確認犯罪
    嫌疑人之證據方法。現行刑事訴訟法並無關於指認程序之規
    定，如何由證人正確指認犯罪嫌疑人，自應依個案之具體情
    形為適當之處理，法務部及司法警察主管機關對於指認程序
    所訂頒之相關要領規範，或學者發表之指認原則，無非提供
    辦案人員參考之資料，故證人之指認程序與相關要領規範不
    盡相符時，尚難謂係違反法律位階之「法定程序」，遑論學
    者個人發表之指認原則。況指認之程序，固須注重人權之保
    證，亦需兼顧真實之發現，確保社會正義實現之基本目的。
    如證人於偵查或審判中，已依人證之調查程序，陳述其出於
    親身經歷之見聞所為指認，並依法踐行訊問或詰問之程序後
    ，綜合證人於案發時停留之時間及所處之環境，足資認定其
    確能對被告觀察明白，認知被告行為之內容，該事後依憑個
    人之知覺及記憶所為之指認客觀可信，並非出於不當之暗示
    ，亦未違悖通常一般日常生活經驗之定則或論理法則，又非
    單以證人之指認為被告論罪之唯一依據時，自不得僅因證人
    之指認程序與相關要領規範或其他學者個人之見解未盡相符
    ，遽認其無證據能力；苟證人於警訊或偵查中所為之指認陳
    述，與審判中不符時，亦應審酌其先前之供述，是否符合刑
    事訴訟法第159條之2、之3或之5所規定得為證據之情形，以
    定其取捨，方符採證法則，此有最高法院94年度臺上字第33
    07號判決可資參照。(2)證人丙○○於警訊及偵查中均自陳曾
    與被告乙○○見面次數不僅一次，並有電話聯絡，對於被告
    乙○○之外型、特徵應已可辨別，縱證人丙○○不知被告乙○○之真實姓名，然已知被告乙○○之綽號為「阿文」，且
    被告乙○○亦不否認其綽號之一係「阿文」，並證人丙○○
    係為向被告乙○○再度購買毒品，始遭警計誘逮捕，業經證
    人張崇錦於本院審理中到庭證述甚詳，相互參酌，證人丙○○應已不存在誤判或為警誘導暗示之可能性，是如前述，指
    定辯護人所稱證人丙○○之指認程序不合法等語，容有誤會
    ，本院認證人丙○○上開指認仍應具證據能力。
貳、實體部分：
一、訊據被告乙○○於本院審理中固坦承：其綽號係「阿文」，
    且門號0000000000號之行動電話及為警查獲扣案之前揭物品
    等均係其所有之事實，惟矢口否認有何連續販賣第一級毒品
    海洛因予證人甲○○、丙○○、戊○○之犯行，辯稱：其並
    不認識證人甲○○、丙○○、戊○○，不知道為何其等會指
    證其有販賣第一級毒品海洛因之情事：且其之另一綽號係「
    黑狗」，從沒有人稱其為「黑仔」，而扣案之物品係其施用
    毒品所用，並非販毒所用，其確係冤枉云云。
二、惟查：
  (1)前揭如何以被告乙○○所有之門號0000000000號行動電話，
    作為與被告乙○○聯絡交易毒品時間、地點及數量之工具，
    而分別於如附表所示之時、地，以第一級毒品海洛因每包
    500至1,000元不等之代價，先後向被告乙○○購入第一級毒
    品海洛因等事實，業據證人甲○○、丙○○於警偵訊、證人
    戊○○於警訊中證述甚詳，且證人甲○○、丙○○、戊○○
    係因不知被告乙○○已遭警查獲，且於遇警查緝之際，因情
    急而跳樓受傷，猶於被告乙○○經警送醫診治時，陸續撥打
    上開門號0000000000號行動電話表示欲再度購買毒品，經警
    佯裝為被告乙○○接聽後，與其等相約在「富苑汽車旅館」
    第201號房內交易毒品，其等不疑有異，陸續依約前往，為
    警當場查獲，並於警訊或偵查中指認被告乙○○即為其等前
    次交易毒品對象無訛之事實，並據證人甲○○、丙○○於警
    偵訊時、證人戊○○於警訊時詳述在卷，均核與證人張崇錦
    於本院審理中證述如何查獲被告乙○○，及嗣又如何於被告
    乙○○送醫救治期間，佯裝係被告乙○○而接聽證人甲○○
    、丙○○、戊○○所撥打之電話，並與其等相約交易毒品，
    再藉機予以查獲等經過情節相符。且證人甲○○、丙○○亦
    果因施用第一級毒品海洛因案件，分別經本院以94年度毒聲
    字第1587號、第11614號裁定送觀察勒戒，證人甲○○迄至9
    5年3月10日、證人丙○○迄至95年4月27日，各因無繼續使
    用毒品傾向始獲釋放，並經臺灣臺中地方法院檢察署檢察官
    分別於95年3月15日以94年度毒偵字第5744號、於95年4月28
    日以94年度毒偵字第5743號為不起訴處分確定等情，及證人
    戊○○亦果因施用第一級毒品海洛因案件，經臺灣臺中地方
    法院檢察署檢察官以94年度毒偵字第5749號向本院提起公訴
    等各情，為公訴人、被告乙○○及指定辯護人所肯認，復有
    上開所述不起訴處分書、起訴書等在卷可憑，再參之被告乙○○與證人甲○○、丙○○、戊○○間，素無仇怨，為其等
    所述相吻在卷，衡諸通常事理，證人甲○○、丙○○、戊○○當無無端捏詞攀誣被告乙○○涉犯販賣毒品之重罪之理；
    並證人甲○○、丙○○、戊○○復未因上開證述而獲有依毒
    品危害防制條例第17條所定減刑寬典之優待，亦經本院查閱
    前揭不起訴處分書、起訴書等內容無訛，是證人甲○○、丙○○、戊○○亦無謀求減刑之利，而構陷被告乙○○犯罪之
    必要。此外，復有前揭查獲物品扣案可稽，且扣案物中白色
    粉末，經公訴人送請法務部調查局鑑驗結果，其中註明HR（
    ＋）3包（驗餘淨重2.77公克、空包裝重0.68公克）均含第
    一級毒品海洛因成分，另註明（－）3包（驗餘淨重7.13公
    克、空包裝重0.91公克）則均含葡萄糖成分，亦有該局94年
    11月9日調科壹字第120016768號鑑定通知書、95年12月6日
    調科壹字第09500558460號函各1份在卷可稽。均足認證人甲○○、丙○○、戊○○上開所述確與事實相符，應可採為被
    告乙○○論罪科刑之依據。
  (2)至被告乙○○雖辯稱：其之綽號係「阿文」、「黑狗」，從
    沒有人稱其為「黑仔」，是證人戊○○於警訊中指認係向綽
    號「黑仔」之人即其購買毒品，應係誤認云云。惟被告乙○○之綽號係「阿文」、「黑仔」之事實，為被告乙○○於警
    訊中自白不諱，有被告乙○○之警訊筆錄附卷可查，被告乙○○事後翻異，改稱其之綽號中並無「黑仔」云云，無非臨
    訟推諉之詞，要不可信。且證人戊○○於警訊中已明確指認
    被告乙○○既係其毒品交易之對象，有如前述，茲不論證人
    戊○○稱呼被告乙○○係「黑仔」、或「黑狗」，核乃枝微
    末節之事，均無礙本案實體之認定，自不能據為被告乙○○
    有利之認定。
  (3)又證人甲○○、戊○○於本院審理時雖均改稱：未曾向被告
    乙○○購買毒品云云。惟證人甲○○於偵訊中已證稱其於警
    訊中所述均實在等語，嗣於本院審理中亦證稱其於偵訊中所
    述均實在等語，有如前述，而觀其嗣與被告乙○○同庭應訊
    時，就其係親身向被告乙○○購買毒品，或係與案外人李紋
    嘉一起去向被告乙○○購買毒品，並由案外人李紋嘉出面接
    洽等事實均語帶含糊保留（見本院卷第124至第131頁），足
    認證人甲○○於本院審理中所述係出於為被告乙○○脫責之
    詞，不足採信。又證人戊○○於本院審理中已明確證稱其於
    警訊中所述毒品交易經過均實在等語，亦如前述，而其嗣改
    稱係向「黑仔」購買毒品，但該「黑仔」並非被告乙○○云
    云，諒係因與被告乙○○同庭，心理上有壓力所為迴護被告
    乙○○之詞，不可採信。且觀證人甲○○、戊○○事後猶知
    偏頗被告乙○○，足認其等與被告乙○○間並無宿怨，更無
    誣指被告乙○○犯行之必要，益徵其等前開指認被告乙○○
    販毒情事等語，信而有據。
  (4)又本件雖未於被告乙○○與證人甲○○、丙○○、戊○○交
    易毒品時當場「人贓俱獲」。惟被告乙○○自始即否認有販
    賣第一級毒品海洛因之情事，致無從得知其購入第一級毒品
    海洛因之確實價格及是否確有買低賣高營利情事，且販賣第
    一級毒品海洛因係屬違法行為，非可公然為之，販賣者販入
    後可任意分裝增減其分量再行出售，而每次交易之價格、數
    量，亦隨時依交易對象、當時行情而變動，縱或出售之價格
    較低，亦非當然無營利意圖，即便為相同價格，因份量較少
    亦能從中獲利，除經坦承犯行並能供明販入、賣出確實價量
    外，委難查得實情，如被告乙○○自始否認到底，既無法追
    得上手，更難查悉有無從中獲利，是除非別有事證，足認係
    按同一價量委買或轉售，確未牟利外，尚難據此即認販賣之
    證據有所未足，否則將造成知過坦承者難辭重典，飾詞否認
    者反得僥倖，而失情理之平。且按一般民眾均知政府一向對
    毒品之查禁嚴森，重罰不予寬貸，衡情倘非有利可圖，絕無
    平白甘冒被嚴查重罰高度風險之理，從而，舉凡其有償交易
    ，除足反證其確係另基於某種非營利本意之關係外，通常尚
    難因無法查悉其販入價格，作為是否高價賣出之比較，諉無
    營利之意思阻卻販賣犯行之追訴（最高法院84年度第3次刑
    事庭會議決議意旨參照）。而查本件扣案之電子磅秤1臺、
    包裝袋2包、葡萄糖粉3包、藥杓1支等物，均係一般常見之
    販毒者所用之分裝工具，並佐以被告乙○○與證人甲○○、
    丙○○、戊○○等人均非至親，倘無從中賺取差價或投機貪
    圖小利，豈有屢屢甘冒重典依購入價格轉售或代購之理？是
    被告乙○○主觀上具有營利之意圖，亦臻明確。
  (5)綜合上述，本件事證已臻明確，被告乙○○所辯係為事後卸
    責之詞，不足採信，其連續販賣第一級毒品海洛因予證人甲○○、丙○○、戊○○之犯行洵堪認定。又被告乙○○、指
    定辯護人雖請求再予傳喚證人丙○○到庭，惟證人丙○○業
    經本院予以傳喚、拘提均未到庭，且被告乙○○、指定辯護
    人復未舉出其他足以傳喚證人丙○○到庭之處所，乃證人丙○○既因所在不明無法傳喚或傳喚不到，其於警訊中之證詞
    ，已具有證據能力，均如前述，不復贅敘。本院審認前情及
    卷附訴訟證據資料，認被告乙○○、指定辯護人此部分所請
    ，除係屬重複之調查外，亦與本案實體事實之認定無實益，
    更延滯訴訟之進行，核非必要，爰予以駁回。併此指明。
三、查海洛因係毒品危害防制條例第2條第2項第1款所明定之第
    一級毒品，不得持有及販賣，是核被告乙○○所為，係犯毒
    品危害防制條例第4條第1項販賣第一級毒品罪，被告乙○○
    持有第一級毒品因之行為，本應論以持有第一級毒品罪，惟
    被告乙○○持有後進而販賣，其持有之低度行為已為販賣之
    高度行為所吸收，不另論罪。被告乙○○上開6次販賣第一
    級毒品海洛因之犯行，前後時間緊接，所犯構成要件相同，
    顯係出於概括犯意反覆為之，為連續犯，應依修正刪除前刑
    法第56條規定論以一罪，惟因販賣第一級毒品罪之法定本刑
    為死刑或無期徒刑，除此部分依刑法第64條第1項、第65條
    第1項規定不得加重外，其餘併科罰金刑部分，依法加重其
    刑。被告乙○○行為後，刑法第56條連續犯之規定，業於94
    年1月7日修正公布刪除，並於95年7月1日施行，則被告乙○○之犯行，因行為後新法業已刪除連續犯之規定，此刪除雖
    非犯罪構成要件之變更，但顯已影響行為人刑罰之法律效果
    ，自屬法律有變更，依新法第2條第1項規定，比較新、舊法
    結果，仍應適用較有利於被告乙○○之行為時法律即舊法論
    以連續犯（最高法院95年第8次刑事庭會議決議參照）。被
    告乙○○所犯上開販賣第一級毒品罪之法定本刑為死刑或無
    期徒刑之罪，被告乙○○因一時貪念、失慮致罹重典，其販
    賣毒品之對象雖有丙○○、甲○○、戊○○3人，惟該3人購
    入後亦僅供己施用，未轉售他人，造成更大之危害，且被告
    乙○○每次販毒所得僅500元至1000元，獲利有限，足見其
    非販賣毒品之大、中盤商，倘逕予宣告法定最低度之無期徒
    刑，猶嫌過重，是其犯罪之情狀尚堪憫恕，依社會一般觀念
    在客觀上足以引起一般同情，爰依修正後刑法第59條之規定
    ，酌予減輕其刑。修正前刑法第59條原規定「犯罪之情狀可
    憫恕，得酌量減輕其刑」，修正後刑法第59條則規定「犯罪
    之情狀顯可憫恕，認科以最低度刑仍嫌過重者，得酌量減輕
    其刑」，僅係將實務見解及適用條件明文化，非屬法律之變
    更，尚無比較新舊法之問題（最高法院95年5月23日第8次刑
    事庭會議決議六 (一)參照），應逕依修正後刑法第59條規
    定酌予減輕其刑。被告所犯販賣第一級毒品罪，法定本刑為
    死刑或無期徒刑，而修正前刑法第64條第2項規定「死刑減
    輕者，為無期徒刑，或15年以下12年以上有期徒刑」，第65
    條第2項規定「無期徒刑減輕者，為7年以上有期徒刑」，修
    正後刑法第64條第2項規定「死刑減輕者，為無期徒刑」，
    第65條第2項規定「無期徒刑減輕者，為20年以下15年以上
    有期徒刑」，經比較新舊法結果，以舊法較有利被告，依刑
    法第2條第1項前段之規定，自應適用較有利於被告之行為時
    法律，即修正前刑法第64條第2項、第65條第2項規定減輕之
    （最高法院95年5月23日第8次刑事庭會議決議六 (五)參照
    ）。被告之刑同時有加重事由及減輕事由，應依法先加後減
    之。爰審酌被告乙○○明知第一級毒品海洛因戕害國人身心
    健康及危害社會風氣，至深且鉅，竟因貪圖利益，一時失慮
    即鋌而走險販賣牟利，且犯罪後否認犯行，態度不佳，惟念
    及其尚非大中盤商，販賣之次數、數量及其犯罪所得之財物
    有限等一切情狀，量處如主文所示之刑，且依其販賣第一級
    毒品之犯罪性質，認有褫奪公權之必要，併予宣告如主文所
    示之褫奪公權期間。被告乙○○行為後，刑法第37條第2項
    關於褫奪公權之要件雖有修正，惟被告乙○○所處之刑已逾
    有期徒刑1年以上，不論依修正前、後之刑法第37條第2項規
    定，對被告乙○○並無有利或不利之情形，自不生新舊法比
    較之問題，參照最高法院95年11月7日刑事庭第21次會議決
    議要旨，本件關於褫奪公權之宣告，應適用裁判時法即修正
    後刑法第37條第2項之規定。前經扣案但已另案發還予被告
    乙○○之供其販賣第一級毒品所用之行動電話1支（原插置
    使用門號0000000000號SIM卡），暨未扣案之被告乙○○販
    賣第一級毒品海洛因所得之財物5,000元，均應依毒品危害
    防制條例第19條第1項規定宣告沒收（沒收係屬執行事項，
    不生新舊法比較之問題，最高法院24年上字第5292號判例可
    資依循）。上開行動電話，如全部或一部不能沒收時，追徵
    其價額；販賣第一級毒品所得財物5,000元，如全部或一部
    不能沒收時，以被告乙○○財產抵償之。至扣案之第一級毒
    品海洛因3包（驗餘淨重2.77公克、空包裝重0.68公克）業
    經臺灣臺中地方法院檢察署檢察官於95年4月4日以中檢惠鈞
    字第024325號（執行案號係95年度執字第2710號）扣押（沒
    收）物品處分命令予以諭令沒收銷燬之，並於95年9月28日
    執行完畢，另扣案之電子磅秤1臺、藥杓1支、包裝袋2包、
    葡萄糖粉3包（驗餘淨重7.13公克、空包裝重0.91公克），
    亦分別經檢察官以同一處分命令諭令沒收、廢棄，而均告滅
    失等事實，有該署95年12月7日中檢惠總贓94保5195字第140
    200號函暨所附上開處分命令等在卷可查，是該等物品既均
    已滅失，爰不併予宣告沒收銷燬之或沒收。又扣案之第二級
    毒品甲基安非他命含袋重3公克，因與本案無關，核與沒收
    銷燬之要件不合，復已隨同上開扣案之第一級毒品海洛因併
    予沒收銷燬執行完畢，亦爰不併予宣告沒收銷燬之。而扣案
    之門號0000000000號SIM卡，因係屬電信公司所有，亦核與
    沒收之要件不合，爰不併予宣告沒收。
據上論結，應依刑事訴訟法第299條第1項前段，毒品危害防制條
例第4條第1項、第19條第1項，刑法第2條第1項、第11條、修正
刪除前刑法第56條、刑法第59條、第37條第2項、判決如主文。
本案經檢察官楊朝嘉到庭執行職務。
中　　華　　民　　國　　96　　年　　3　　月　　27 　　日
                  刑事第14庭    審判長法  官  陳  葳
                                      法  官  劉逸成
                                      法  官  林世民
以上正本證明與原本無異。
如不服本判決應於收受本判決後10日內向本院提出上訴書狀，其
未敘述上訴理由者，並得於提起上訴後10日內向本院補提理由書
狀（均須按他造當事人之人數附繕本）「切勿逕送上級法院」。
中　　華　　民　　國　　96　　年　　3　　月　　27 　　日
　　　　　　　　　　　　　　　　　　　書記官  紀俊源
附錄本案論罪科刑法條：
毒品危害防制條例第4條第1項：
製造、運輸、販賣第一級毒品者，處死刑或無期徒刑；處無期徒
刑者，得併科新臺幣10,000,000元以下罰金。
附表：
┌──┬────┬─────┬─────┬─────────────┬────────┐
│編號│時   間 │ 地    點 │販售對象  │  販   賣   方   式       │販賣價格（新臺幣│
│    │        │          │          │                          │）及重量        │
├──┼────┼─────┼─────┼─────────────┼────────┤
│ 1. │94年7月 │臺中市東區│甲  ○  ○│由甲○○先以公用電話聯絡侯│乙○○將經分裝之│
│    │間某日  │旱溪街396 │          │志文所使用之0000000000號行│第一級毒品海洛因│
│    │        │號「富苑汽│          │動電話，約定時間、數量及地│毒品1小包，以1,0│
│    │        │車旅館」  │          │點後，至乙○○所住宿之「富│00元之價格售予林│
│    │        │          │          │苑汽車旅館」201號房，買受 │建興。          │
│    │        │          │          │第一級毒品海洛因。        │                │
├──┼────┼─────┼─────┼─────────────┼────────┤
│ 2. │94年8月 │同上      │甲  ○  ○│同上                      │同上            │
│    │間某日  │          │          │                          │                │
├──┼────┼─────┼─────┼─────────────┼────────┤
│ 3. │94年8月 │同上      │丙  ○  ○│由丙○○先以公用電話聯絡侯│乙○○將經分裝之│
│    │10日晚上│          │          │志文所使用之0000000000號行│第一級毒品海洛因│
│    │11時許  │          │          │動電話，約定時間、數量及地│1小包，以500元之│
│    │        │          │          │點後，由乙○○將第一級毒品│代價售予丙○○。│
│    │        │          │          │海洛因拿至「富苑汽車旅館」│                │
│    │        │          │          │門口交付予丙○○。        │                │
├──┼────┼─────┼─────┼─────────────┼────────┤
│ 4. │94年8月 │同上      │丙  ○  ○│同上                      │同上            │
│    │19日晚上│          │          │                          │                │
│    │8時許   │          │          │                          │                │
├──┼────┼─────┼─────┼─────────────┼────────┤
│ 5. │94年8月 │同上      │戊  ○  ○│均由戊○○先以電話聯絡侯志│乙○○2次均將經 │
│    │間2次   │          │          │文所使用之0000000000號行動│分裝之海洛因毒品│
│    │        │          │          │電話，約定時間、數量及地點│1小包，以1,000元│
│    │        │          │          │後，至乙○○所住宿之「富苑│之代價售予戊○○│
│    │        │          │          │汽車旅館」201號房，買受第 │。              │
│    │        │          │          │一級毒品海洛因。          │                │
└──┴────┴─────┴─────┴─────────────┴────────┘
